【裁判字號】    98,訴,1003
【裁判日期】    980814
【裁判案由】    損害賠償
【裁判全文】
臺灣桃園地方法院民事判決              98年度訴字第1003號
原      告  乙○○
訴訟代理人  林哲倫律師
被      告  甲○○
上列當事人間刑事附帶民事訴訟請求損害賠償事件，經本院刑事
庭裁定移送審理（98年度審交附民字第30號），本院於民國98年
7 月31日言詞辯論終結，判決如下：
    主      文
被告應給付原告新台幣玖萬壹仟陸佰柒拾元，及自民國九十八年
三月二十日起至清償日止，按年息百分之五計算之利息。
原告其餘之訴駁回。
訴訟費用由被告負擔百分之十四，餘由原告負擔。
本判決第一項得假執行。
原告其餘假執行之聲請駁回。
    事實及理由
一、原告起訴主張：被告於民國97年6 月20日上午某時，騎乘車
    牌902-BQA 號重型機車，沿桃園縣八德市○○路外側車道由
    南往北方向行駛，於同日上午7 時46分許，途經上揭路段83
    6 號前時，欲超車之際，本應注意汽車行駛時，駕駛人應注
    意車前狀況，並隨時採取必要之安全措施，而依當時天候晴
    、日間有自然光線、路面乾燥且無缺陷、亦無障礙物、視距
    良好，並無不能注意之情形，竟疏未注意車前狀況，貿然變
    換至同路段內側車道，原告適行經上址欲穿越馬路，竟遭疏
    未注意之被告駕車撞擊，使原告受有左脛腓骨骨折、頭部外
    傷併頭皮撕裂傷、左髖挫傷、前胸挫傷及貧血等傷害。原告
    因上開傷害，受有財產及非財產上之損害如下：
  (一)醫療費用：原告受傷後，送醫緊急治療，因傷勢嚴重，並需
    長期復健，於國軍桃園總醫院附設民眾診療處之醫療費用為
    新台幣（下同）1,409 元
  (二)看護費用：原告受傷後，送醫緊急治療，復於97年6 月30日
    出院，因家人不便照顧，且因原告行動不便，無法自理生活
    ，故聘用特別看護照顧原告，總計花費110,000 元。
  (三)精神慰撫金：原告因本次車禍受前揭傷害，傷勢嚴重，迄今
    仍未完全痊癒，且原告車禍時雖已達84歲高齡，然平日健步
    如飛，卻因本次車禍醫療期間受盡傷勢折磨，出院又無法自
    理生活，尚需聘請看護協助，當可自理生活時，卻已失去往
    日行動能力，雖仍可行走，但舉步維艱，不但肉體飽受折磨
    ，精神上亦痛苦萬分，原告受此傷害後，無法正常行走而只
    能跛行，其心中痛苦誠非言語所能道，原告每每憶及車禍及
    因傷造成之痛苦，總夜不成眠，衡量兩造之社經地位、財產
    狀況，爰請求600,000 元之精神慰撫金。
  (四)合計前述各項，原告得向被告請求損害賠償之金額，共計為
    711,409 元。惟原告業已受領強制責任險32,894元，故原告
    尚得請求被告給付678,515 元。
  (五)據上，爰依民法第184 條第1 項前段、第193 條第1 項、第
    195 條第1 項訴請侵權行為人被告賠償上開金額。並聲明：
    1.被告應給付原告678,515 元，及自刑事附帶民事起訴狀繕
    本送達之翌日起至清償日止，按年息百分之5計算之利息。
    2.願供擔保，請准宣告假執行。
二、被告則以：依據台灣省桃縣區車輛行車事故鑑定委員會鑑定
    結果，認為本件車禍發生之肇事主因為原告在劃設有中央槽
    化分隔線路段，未看清左右來車小心穿越道路為肇事主因，
    被告駕駛重機車變換車道後未注意車前狀況為肇事次因，足
    見本件車禍之發生原告與有過失。另原告所主張看護費用及
    精神慰撫金金額顯屬過高等語資為抗辯。並聲明：原告之訴
    駁回。
三、兩造不爭執事項
  (一)本院刑事庭98年度審交易字第11號判決所認定之事實即：被
    告於97年6 月20日上午某時，騎乘車902-BQA 號重型機車，
    沿桃園縣八德市○○路外側車道由南往北方向行駛，於同日
    上午7 時46分許，途經上揭路段836 號前時，欲超車之際，
    貿然變換至同路段內側車道，適有原告行經上址設有中央劃
    分島路段，欲跨劃分島穿越興豐路，在劃分島旁遭被告駕車
    撞擊，使原告受有左脛腓骨骨折、頭部外傷併頭皮撕裂傷、
    左髖挫傷、前胸挫傷及貧血等傷害。事發當時天候晴、日間
    有自然光線、路面乾燥且無缺陷、亦無障礙物、視距良好，
    並無不能注意之情形。
  (二)原告自97年6 月22日住院後至96年6 月30日止，因本件車禍
    支出之醫療費用共計1,409 元。
  (三)原告出院後，於97年6 月30日至97年8 月24日期間聘請全日
    看護，每日2,000 元、以60日計算，共計已支出110,000 元
    。
  (四)原告已領取本件汽車強制責任保險金32,894元。
四、按因故意或過失，不法侵害他人之權利者，負損害賠償責任
    ；汽車、機車或其他非依軌道行駛之動力車輛，在使用中加
    損害於他人者，駕駛人應賠償因此所生之損害；不法侵害他
    人之身體或健康者，對於被害人因此喪失或減少勞動能力或
    增加生活上之需要時，應負損害賠償責任；不法侵害他人之
    身體、健康、名譽、自由、信用、隱私、貞操，或不法侵害
    其他人格法益而情節重大者，被害人雖非財產上之損害，亦
    得請求賠償相當之金額，民法第184 條第1 項前段、第191
    條之2 前段、第193 條第1 項及第195 條第1 項分別定有明
    文。本件被告騎乘機車於外側車道，欲超車而變換行駛至內
    側車道，本應注意注意車前狀況，並隨時採取必要之安全措
    施，卻未注意採取必要即時之安全措施致煞車不及撞擊欲穿
    越馬路之原告，其已違反道路交通安全規則第94條第3 項規
    定，是本件車禍之發生，被告顯有過失。而原告因被告騎乘
    機車過失撞擊之侵權行為，致受有前開傷害，依上揭民法規
    定，被告自應對原告負損害賠償責任。而本件兩造關於損害
    賠償數額之爭執事項，厥為(一)原告請求聘僱自97年6 月30日
    起至97年8 月24日止之全日看護費用是否必要？(二)原告請求
    之精神慰撫金以何數額為適當？(三)原告對於本件車禍過失責
    任比例為何？茲就原告請求被告賠償之金額，審酌如下：
  (一)醫藥費用部分：查原告受傷後送醫治療，原告因此傷勢於國
    軍桃園總醫院附設民眾診療處治療，已支出醫療費用1,409
    元，業經原告提出國軍桃園總醫院附設民眾診療處醫療費用
    單據為證，且為被告所不爭執，堪認屬實。
  (二)看護費用部分：原告主張因受有前揭傷害，自97年6 月30日
    起至97年8 月24日止，期間需聘請全日看護，以60日計算，
    每日需2,000 元，共計已支出110,000 元，業據原告提出收
    據1 張為證（本院卷第40頁），且經本院函詢國軍桃園總醫
    院，經該院函覆稱原告之傷勢有請全日看護之必要，約3 個
    月行動不便等語（本院卷第54頁），堪認原告請求以60日、
    每日2,000 元計算之全日看護費用110,000 元，係屬必要之
    支出。
  (三)精神慰撫金部分：原告因本件車禍而受有左脛腓骨骨折、頭
    部外傷併頭皮撕裂傷、左髖挫傷、前胸挫傷及貧血等傷害。
    對日常生活之影響甚鉅且深遠，原告於住院後接受接受石膏
    固定，精神上自有相當之苦楚，另斟酌兩造之經濟狀況及教
    育程度，原告係國小畢業，現為退休榮民，有3 筆存款、2
    筆土地、1 筆建物；被告甲○○，為國中畢業，現仍失業中
    ，名下無財產等情，認為原告請求慰撫金以20萬元為適當，
    逾此範圍之請求，尚非可採。
  4.綜上所述，本件原告所受損害之金額，合計為311,409 元（
    計算式：1,409+110,000+200,000 ＝311,409）。
  (四)按損害之發生或擴大，被害人與有過失者，法院得減輕賠償
    金額或免除之，民法第217 條第1 項定有明文。此項規定之
    目的，在謀求加害人與被害人間之公平，故在裁判上法院得
    以職權減輕或免除之（最高法院85年第1756號判例意旨參照
    ）。次按設有劃分島之路段，不得穿越道路，道路交通安全
    規則第134 條第3 款定有明文。經查，本件車禍發生之路段
    設有劃分島，原告於該設有劃分島之路段欲跨越劃分島穿越
    興豐路，在劃分島旁遭被告騎車撞擊等情，業為本件刑事判
    決所認定，且為兩造所不爭執，足見原告違反上開交通法令
    注意義務，對於本件車禍發生及其所受傷害與有過失甚明，
    臺灣省車輛行車事故鑑定委員會亦同認定兩造駕車違反交通
    法令行為同為肇事原因，本院審酌本件車禍發生當時兩造之
    情況、路權歸屬、對交通法令注意義務違反之程度與原告頭
    部所受傷害等情，認被告應負百分之40之過失責任，原告應
    負百分之60之過失責任，爰依法酌減被告賠償金額為124,56
    4 元（計算式：311,409 ×40％＝124,564 ，小數點以下，
    四捨五入）。
五、按保險人依本法規定所為之保險給付，視為被保險人損害賠
    償金額之一部分；被保險人受賠償請求時，得扣除之，強制
    汽車責任保險法第32條定有明文。原告自承已領取汽車強制
    責任保險金32,894元，則被告原應賠償原告金額124,564 元
    ，依法自應再扣除32,894元，扣除後之金額為91,670元。
六、從而，原告依侵權行為之法律關係及前揭規定，請求被告賠
    償金額678,515 元，於91,670元之範圍內，為有理由，應予
    准許，逾此部分請求，即屬無據，應予駁回。
七、本判決所命給付金額，未逾50萬元，應依民事訴訟法第389
    條第1 項第5 款宣告假執行。至原告其餘假執行之聲請，因
    訴之駁回而失所依據，不予准許，併予駁回。
八、本件事證已臻明確，兩造其餘攻擊防禦方法與判決結果不生
    影響，爰不另贅論，併此敘明。
據上論結，本件原告之訴為一部有理由，一部無理由，依民事訴
訟法第79條、第389 條第1 項第5 款，判決如主文。
中    華    民    國    98    年    8    月     14    日
                  民事第一庭  法  官  陳雪玉
如對本判決上訴，須於判決送達後二十日內向本院提出上訴狀。
上列正本證明與原本無異。
中    華    民    國    98    年    8     月    24    日
                              書記官 吳瓊英

司法院資訊處製作；財團法人民間司法改革基金會備份。
